臺灣板橋地方法院刑事判決　　　　　　　95年度易字第2372號
公　訴　人　臺灣板橋地方法院檢察署檢察官
被　　　告　甲○○
　　　　　　　　　　樓
選任辯護人　劉國斯律師
 　　　　　 賴錫卿律師
上列被告因毀損案件，經檢察官提起公訴（95年度偵字第14316
號），本院判決如下：
    主  文
甲○○損壞他人之瓦斯調節器，足以生損害於他人，處拘役伍拾
日，如易科罰金，以佰元折算壹日，應減為拘役貳拾伍日，如
易科罰金，以佰元折算壹日。
    事  實
一、甲○○以經營瓦斯行為業，與丁○○因瓦斯訂購問題產生嫌
    隙，心生不滿，竟基於毀損他人物品之犯意，於民國95 年5
    月20日凌晨2 時1 分許，騎乘車牌號碼WSK-432 號機車至丁
    ○○位於臺北縣永和市○○路○ 段148 巷12弄11號之1 之住
    處前，徒手折斷損壞丁○○置放於上開住處前攤位上連接瓦
    斯桶之瓦斯安全閥，足以生損害於丁○○。
二、案經丁○○訴由臺北縣政府警察局永和分局報請臺灣板橋地
    方法院檢察署檢察官偵查起訴。
    理  由
一、訊據被告甲○○固坦承其與告訴人丁○○因瓦斯訂購問題產
    生嫌隙，並曾於上揭時、地前往告訴人丁○○之住處前乙情
    ，惟矢口否認有何毀損之犯行，辯稱：伊只是前去查看丁○
    ○是否仍繼續向伊訂購瓦斯，並沒有破壞瓦斯安全閥云云。
    惟查：
（一）證人丁○○於本院96年8 月13日審理時到庭結證稱：95年
      5 月19日伊早上11時30分許收攤後，即將攤位置放在住處
      前，當天晚上10時許就寢前，伊還曾查看其攤位，當時並
      無異狀，孰知隔日凌晨4 時許起床準備擺攤時，即發現瓦
      斯調節器遭人破壞，開關被打開，並聞到瓦斯的味道。伊
      請先生換裝新的瓦斯筒後，即出門做生意，俟當天中午收
      攤後即向里長調閱現場監視錄影帶，發現這段期間只有被
      告停留在其住處前之攤位，伊隨即向派出所報案等語，又
      經本院勘驗現場監視錄影翻拍光碟1 片結果，發現被告確
      於95年5 月20日凌晨2 時許騎乘機車至告訴人丁○○住家
      前，並下車進入攤位內彎腰翻弄約12秒後始騎車離去等情
      ，並製有勘驗筆錄1 份附卷可稽，另告訴人之瓦斯安全閥
      確遭破壞乙節，亦有瓦斯安全閥1 個及其照片在卷可佐，
      足資佐證證人丁○○上開證言應非虛妄，其所有之瓦斯安
      全閥確係在95年5 月19日晚上10時許至翌日凌晨4 時許間
      之某時遭人破壞，而這段期間內亦僅有被告一人曾於凌晨
      2 時許進入告訴人之攤位內翻弄。
（二）被告雖辯稱其僅至現場查看告訴人是否仍向其訂購瓦斯云
      云，然查，證人丁○○證稱其平均一星期叫一次瓦斯，但
      與被告因瓦斯筒問題發生齟齬後，自95年4 月20日即改向
      他人訂購瓦斯，未再向被告訂購等語，是截至95年5 月20
      日止，被告既已一個月未接獲告訴人繼續訂購瓦斯的通知
      ，衡情豈有不知告訴人已改向他人訂購瓦斯之理？況縱被
      告欲求證告訴人向何人訂購瓦斯，大可親自或透過電話向
      告訴人詢問即可，何須大費周章趁凌晨2 時許特地前往查
      看？被告雖又稱其有巡視客戶瓦斯之習慣，惟巡視瓦斯之
      目的，當在查明客戶使用其經銷之瓦斯有無任何問題，是
      衡情自應於客戶在場或瓦斯正在使用中為之，被告在未通
      知告訴人及瓦斯非使用中之情況下於凌晨2 時許前往告訴
      人住處前之攤位，顯與一般瓦斯檢查之常情相悖，其所辯
      尚不足採信。
（三）證人戊○○於本院96年8 月13日審理時到庭結證稱：被告
      於95年5 月21日到警局時，原本是表示此事與其完全無關
      ，後來看完錄影帶之後，被告承認錄影帶中的人是他，伊
      質問被告為何他來之後東西就壞了，被告便說是他不小心
      弄壞的等語，證人即曾處理本案之員警丙○○亦於同日結
      證稱：因告訴人於95年5 月21日來警局之前已在里長那邊
      看過監視錄影帶，所以當天伊僅觀看從被告出現在現場至
      告訴人準備出去做生意的片段；原本被告說瓦斯不是他破
      壞的，他只是到現場關心客戶，但看完錄影帶之後，伊拿
      著被破壞的瓦斯調節器，問被告是否是他弄的，被告說是
      ，後來伊要出其他的巡邏勤務，就由其他員警處理本案等
      語，互核大抵相符，足認被告確曾於警局承認上開瓦斯調
      節器係其弄斷無訛。
（四）綜上所述，被告所辯與卷存證據及常情事理均有相違，無
      非係畏罪飾卸之詞，不足採信，渠有上揭犯行，已堪認定
      ，應依法論科。
（五）被告聲請傳訊之證人乙○○經傳未到，衡其待證事實為：
      １、被告有晚上巡視客戶瓦斯桶之習慣；２、被告與告訴
      人於案發前曾因書立瓦斯桶借據一事發生爭執；３、告訴
      人曾向人揚言要藉此事把被告告去坐牢，要讓縣政府把被
      告之販賣瓦斯營利事業登記證撤銷掉；４、告訴人發現其
      瓦斯調節器遭破壞後，仍如往常至市場做生意，其中第２
      項及第４項為告訴人所不爭執，第１項及第３項縱認屬實
      ，亦不影響本院關於被告確有為本件毀損行為之確信，是
      無再予傳喚之必要。又被告聲請當庭勘驗現場監視錄影，
      請告訴人當庭指出被告案發時手上拿何工具部分，蓋法院
      方為認定犯罪事實者，並非告訴人，而現場監視錄影業經
      本院勘驗，認無法辨識被告案發時究否持有任何工具，是
      此部分證據調查之聲請亦無必要，併此敘明。
二、論罪科刑之法律依據：
（一）查被告行為後，刑法業於94年2 月2 日修正公布，95年7
      月1 日起施行，而罰金罰鍰提高標準條例第2 條亦配合刪
      除，另依刑法施行法第1 條之1 規定：94年1 月7 日刑法
      修正施行後，刑法分則編所定罰金之貨幣單位為新臺幣。
      按「行為後法律有變更者，適用行為時之法律，但行為後
      之法律有利於行為人者，適用最有利於行為人之法律」，
      修正後刑法第2 條第1 項定有明文。此條規定係規範行為
      後法律變更所生新舊法律比較適用之準據法，本身尚無新
      舊法比較之問題，於新法施行後，應一律適用新法第2 條
      第1 項之規定，為「從舊從輕」之比較，先予敘明。再按
      本次法律變更，比較時應就罪刑有關之共犯、未遂犯、想
      像競合犯、牽連犯、連續犯、結合犯，以及累犯加重、自
      首減輕暨其他法定加減原因（如身分加減）與加減例等一
      切情形，綜其全部罪刑之結果而為比較（最高法院95年5
      月23日95年度第8 次刑庭會議決議參照）。刑法第354 條
      之毀損罪，法定刑罰金刑為5 百元以下罰金，而修正後刑
      法施行法增訂第1 條之1 規定：「中華民國94年1 月7 日
      刑法修正施行後，刑法分則編所定罰金之貨幣單位為新臺
      幣。94年1 月7 日刑法修正時，刑法分則編未修正之條文
      定有罰金者，自94年1 月7 日刑法修正施行後，就其所定
      數額提高為30倍。但72年6 月26日至94年1 月7 日新增或
      修正之條文，就其所定數額提高為3 倍」，比較修正後刑
      法施行法第1 條之1 與罰金罰鍰提高標準條例第1 條規定
      ，因對於毀損罪所規定之罰金刑之最高額度均屬相同，並
      非刑罰法令之變更，無刑法第2 條第1 項比較新舊法之適
      用，應適用裁判時之刑法施行法第1 條之1 （最高法院95
      年度第21次刑事庭會議決議參照）。另刑法第33條第5 款
      修正為：「主刑之種類如下：五、罰金：新臺幣1 千元以
      上，以佰元計算之」，是依修正後之法律，刑法第354 條
      毀損罪所得科處之罰金刑為新臺幣1 萬5 千元，最低則為
      新臺幣1 千元，與被告行為時之罰金罰鍰提高標準條例第
      1 條前段規定之提高倍數10倍及修正前刑法第33條第5 款
      規定之罰金最低額1 元相比較，新舊法關於上開二罪所得
      科處之罰金刑最高額並無不同規定，然新法將上開二罪罰
      金刑之最低額提高為1 千元；因此，比較上述修正前、後
      之刑罰法律，自以被告行為時關於刑法第33條第5 款規定
      科處罰金刑之法律較有利於被告。從而，新舊法比較之結
      果，本案應適用修正前刑法之相關　　規定，論處被告之
      罪責。
（二）按刑法毀損罪所謂「毀棄」係指銷毀滅除、拋棄，使物之
      效用全部喪失，「損壞」係指損傷破壞物體，使其效用全
      部或一部喪失之意，「致令不堪用」則指以毀棄、損壞以
      外之其他方法，雖未毀損原物，但其物之效用喪失者。核
      被告所為，係犯刑法第354 條之毀損罪。爰審酌被告犯罪
      之動機及目的係因與告訴人有瓦斯訂購方面之糾紛而心懷
      不滿，手段為趁夜半凌晨無人之際徒手折斷告訴人之瓦斯
      安全閥，所損壞財物之價值，對告訴人造成之損害，及犯
      後飾詞否認犯行，未見悔悟之心，迄今仍未賠償告訴人之
      犯後態度等一切情狀，量處如主文所示之刑。復按被告犯
      罪時之刑法第41條第1 項前段規定：「犯最重本刑為5 年
      以下有期徒刑以下之刑之罪，而受6 個月以下有期徒刑或
      拘役之宣告，因身體、教育、職業、家庭之關係或其他正
      當事由，執行顯有困難者，得以1 元以上3 元以下折算1
      日，易科罰金。」，又易科罰金折算標準，依修正前罰金
      罰鍰提高標準條例第2 條前段（現已刪除）規定，就其原
      定數額提高為100 倍折算1 日，則本件被告此部分之易科
      罰金折算標準，應以銀元300 元折算1 日，經折算為新臺
      幣後，應以新臺幣900 元折算為1 日。惟95年7 月1 日修
      正公布施行之刑法第41條第1 項前段則規定：「犯最重本
      刑為5 年以下有期徒刑以下之刑之罪，而受6 個月以下有
      期徒刑或拘役之宣告者，得以新臺幣1,000 元、2,000 元
      或3,000 元折算1 日，易科罰金。」，比較修正前後之易
      科罰金折算標準，以95年7 月1 日修正施行前之規定，較
      有利於受刑人，故此部分，自應依現行刑法第2條 第1 項
      前段之規定，適用修正前刑法第41條第1 項前段規定，定
      其易科罰金之折算標準。末查，本件被告犯罪時間係於96
      年4 月24日之前，且無中華民國96年罪犯減刑條例所定不
      得減刑之情形，爰依同條例第2 條第1 項第3 款規定減其
      宣告刑二分之一，併依同條例第9 條，依上述宣告刑所適
      用易科罰金之折算標準即修正前刑法第41條第1 項前段之
      規定，諭知減刑後易科罰金之折算標準。
四、公訴意旨另認被告所為尚涉犯刑法第177 條第1 項之漏洩氣
    體罪嫌等語（96年8 月24日審判筆錄參照）。然查，被告破
    壞瓦斯安全閥之行為是否確有造成瓦斯氣漏的結果，除證人
    丁○○證稱：伊瓦斯當時剩下半桶，發現時瓦斯安全閥被折
    斷外，開關也被打開，有聞到瓦斯的味道等語外，並無其他
    證據可為佐證，是單憑上開證言，尚不足以使本院確信被告
    確有打開瓦斯開關漏洩氣體之行為。惟此部分與前揭論罪科
    刑之毀損部分，有想像競合之裁判上一罪之關係，爰不另為
    無罪之諭知，併此敘明。
據上論斷，應依刑事訴訟法第299 條第1 項前段，刑法第2 條第
1 項前段、第354 條，修正前刑法第41條第1 項前段，刑法施行
法第1 條之1 ，修正前罰金罰鍰提高標準條例第2 條，現行法規
所定貨幣單位折算新臺幣條例第2 條，中華民國96年罪犯減刑條
例第2 條第1 項第3 款、第7 條、第9 條，判決如主文。
本案經檢察官曾文鐘到庭執行職務。
中　　華　　民　　國　　96　　年　　9 　　月　　7 　　日
                  刑事第十一庭  法　官　歐陽漢菁
以上正本證明與原本無異
如不服本判決應於送達後10日內向本院提出上訴狀
                                書記官　李崇文
中　　華　　民　　國　　96　　年　　9 　　月　　12　　日
附錄本案論罪科刑法條全文：
刑法第354條：
毀棄、損壞前二條以外之他人之物，或致令不堪用，足以生損害
於公眾或他人者，處 2 年以下有期徒刑、拘役或 500 元以下罰
金。
